【裁判字號】    97,台上,1047
【裁判日期】    970313
【裁判案由】    違反山坡地保育利用條例
【裁判全文】
最高法院刑事判決            九十七年度台上字第一０四七號
上  訴  人  甲○○
                    號
選任辯護人  簡良夙律師
上  訴  人  乙○○
                    254號
            丙○○
上列上訴人等因違反山坡地保育利用條例案件，不服台灣高等法
院中華民國九十四年三月三十一日第二審判決（九十三年度上訴
字第二八九七號，起訴案號：台灣新竹地方法院檢察署九十二年
度偵字第七九、二五七九號），提起上訴，本院判決如下：
    主  文
原判決關於甲○○、乙○○、丙○○部分均撤銷，發回台灣高等
法院。
    理  由
本件原判決撤銷第一審關於上訴人甲○○、乙○○、丙○○（下
稱上訴人等）部分之科刑判決，改判論處上訴人等以共同違反不
得在他人山坡地內，擅自從事採取土石之使用規定罪刑（甲○○
累犯，乙○○、丙○○部分均緩刑）；固非無見。
惟按山坡地保育利用條例第十條所稱：「在他人山坡地內，不得
擅自從事前條第一款至第九款之開發、經營或使用」，係指未經
山坡地全體所有權人之同意，不得從事同條例第九條第一款至九
款之開發、經營或使用而言。經查甲○○自警詢起，迄原審審理
中始終否認擅自在他人山坡地內從事採取土石之犯行，辯稱：夏
樹榮（業經第一審法院判處共同連續未依規定領有廢棄物清理法
清除、處理許可文件，從事廢棄物清除、處理罪刑確定）僱用伊
時有提供合法資料等語。而共同被告夏樹榮於偵查及第一審審理
時分別供稱：「（問：你與何啟銅所簽之契約『見九十二年度偵
字第七九號卷第四一至四八頁』，有無相關人員可以證明是你與
何男所簽立？）有，當時是代書徐繼相代筆的。他當時有打電話
給何男與他確認，該份契約之用印都在該代書事務所內」（見九
十二年度偵字第七九號卷第二０九頁）、「（契約上）何啟銅的
代簽名，是代書簽的，印章也是他提供的」（見第一審卷第一五
四頁）；證人何啟銅於偵查中證稱：「（問：你與夏樹榮簽約之
內容為何？）我只是與他碰面幾次而已，我未與他簽約」（見九
十二年度偵字第七九號卷第一四七頁）；證人徐繼相於偵查中證
述：「至於該地之整地工程契約，是夏先生事後自己寫的。有可
能是當時何先生出國，夏先生因急著將此事解決，所以單方面擬
定契約。……。該份契約擬定之時間，應該在第二次被取締前，
我並未幫他們擬定這份契約」（見同上偵查卷第二二０頁）。是
上開契約究竟如何成立，共同被告夏樹榮之供述，與證人何啟銅
、徐繼相之證述，並非一致。乃原判決於理由內並未說明憑何證
據認定上開契約係夏樹榮與何啟銅簽立，但於事實欄內逕認定：
「夏樹榮……竟於民國九十一年十一月六日，與新竹縣新豐鄉○
○段八一０地號土地共有權人之一何啟銅，以簽訂系爭土地溜地
整地工程為由，雙方約定……」（見原判決正本第二頁）；即有
認定事實不依證據之違誤。又上開第八一０地號土地係何鷹家、
何啟杰、何啟政、何松雄、何起權、何啟堯、何啟銅（原判決正
本誤寫為何啟桐）、何鵬家、何玉卿、賴玉珍、何張元妹、何啟
亮、何臺家、何啟境等人共有，有土地登記簿謄本附卷可憑。如
認上開工程契約係夏樹榮與何啟銅簽立，究竟係何啟銅未得其他
共有人同意擅自與夏樹榮簽立？抑或何啟銅徵得其他共有人同意
而簽立？凡此，攸關上訴人等是否成立山坡地保育利用條例第三
十四條第一項之罪，自應詳究釐清。乃原判決未傳喚其他共有人
進一步調查，遽論處上訴人等以共同違反不得在他人山坡地內，
擅自從事採取土石之使用規定罪刑，尚嫌速斷。上訴人等上訴意
旨指摘原判決不當，非無理由，應認原判決關於上訴人等部分有
撤銷發回更審之原因。又本件在第一審係以普通審判程序終結之
，有該院審判筆錄可按，原判決於理由二(一)說明第一審法院係以
簡式審判程序為之，顯與卷內資料不符，案經發回，應請注意。
再原判決不另諭知無罪部分，因公訴人認此部分與上開有罪部分
，有連續犯裁判上一罪之關係，基於審判不可分原則，應併予發
回。至同案被告李國誠、溫錦祥二人，業經原審判決確定，併予
明。
據上論結，應依刑事訴訟法第三百九十七條、第四百零一條，判
決如主文。
中    華    民    國  九十七  年    三    月   十三   日
                      最高法院刑事第九庭
                          審判長法官  林  永  茂
                                法官  吳  昆  仁
                                法官  蘇  振  堂
                                法官  蕭  仰  歸
                                法官  何  菁  莪
      本件正本證明與原本無異
                                      書  記  官
中    華    民    國  九十七  年    三    月   十七   日
                                                Ａ


司法院資訊處製作；財團法人民間司法改革基金會備份。
